【裁判字號】    97,訴緝,375
【裁判日期】    970908
【裁判案由】    毒品危害防制條例
【裁判全文】
臺灣臺中地方法院刑事判決             97年度訴緝字第375號
公  訴  人  臺灣臺中地方法院檢察署檢察官
被      告  甲○○
                    現於臺灣臺中監獄臺中分監執行中
上列被告因毒品危害防制條例案件，經檢察官提起公訴（95年度
毒偵字第120號），復經本院合議庭裁定由受命法官獨任行簡式
審判程序，本院判決如下：
    主    文
甲○○施用第一級毒品，累犯，處有期徒刑拾月。扣案之第一級
毒品海洛因壹包（淨重零點零壹公克，空包裝重零點參貳公克）
沒收銷燬。
    犯罪事實
一、甲○○有違反毒品危害防制條例、槍砲彈藥刀械管制條例等
    前科，其中於民國（下同）89、91年間，均因違反毒品危害
    防制條例案件，經本院、臺灣高等法院臺中分院等分別判處
    有期徒刑6月、1年、11月、6月，分經定應執行有期徒刑1年
    4月、1年4月確定，經接續執行，於94年5月27日假釋縮刑期
    滿執行完畢（本件已構成累犯）；再於94年間因違反毒品危
    害防制條例案件，經本院於94年10月28日判處有期徒刑10月
    、6月，應執行有期徒刑1年1月，於同年11月21日確定（現
    執行中）。再其前於88、89、91年間均因施用毒品案件，經
    本院先後裁定並經執行觀察勒戒、強制戒治，最後一次係於
    91年間，經本院裁定送強制戒治，於92年4月16日強制戒治
    執行完畢。詎其猶不知悔改，於前開強制戒治執行完畢釋放
    後5年內，復基於施用第一級毒品海洛因之犯意，於94年11
    月3日上午9時許，在臺中縣大里市○○里○○路110號住處
    ，以針筒注射方式，施用第一級毒品海洛因1次。嗣於94年
    11月3日20時許，在上址住處為警搜索查獲，並扣得其所有
    供施用之第一級毒品海洛因1包（淨重0.01公克，空包裝重
    0.32公克）。
二、案經臺中縣警察局霧峰分局報請臺灣臺中地方法院檢察署檢
    察官偵查起訴，復經本院合議庭裁定由受命法官獨任行簡式
    審判程序。
    理  由
一、訊據被告甲○○對於上揭時地施用海洛因犯行於本院均坦承
    不諱，並有扣案為被告所有供施用之第一級毒品海洛因1包
    可稽，該包海洛因經送驗結果，淨重0.01公克，空包裝重0.
    32公克，確含海洛因成分，有法務部調查局鑑定通知書可佐
    ，且查，被告為警查獲後，經採尿送驗結果，呈嗎啡、陽性
    反應，有詮昕科技股份有限公司濫用藥物尿液檢驗報告在卷
    足參，足證被告自白與事實相符，其上揭施用第一級毒品犯
    行堪予認定。又查，被告前於88、89、91年間均因施用毒品
    案件，經本院裁定後，並經執行觀察勒戒、強制戒治，最後
    一次係於91年間，經本院裁定送強制戒治，於92年4月16日
    強制戒治執行完畢等情，亦有臺灣高等法院被告全國前案紀
    錄表、臺灣臺中地方法院檢察署刑案資料查註紀錄表可佐，
    是被告確係於前開強制戒治執行完畢釋放後5年內再犯本件
    施用海洛因犯行。事證明確，被告上揭施用第一級毒品犯行
    均堪予認定。
二、核被告甲○○所為，係犯毒品危害防制條例第10條第1項之
    施用第一級毒品罪。被告施用第一級毒品海洛因而持有海洛
    因之低度行為，應分別為其施用海洛因之高度行為所吸收，
    均不另論罪。又被告有違反毒品危害防制條例、槍砲彈藥刀
    械管制條例等前科，其中於89、91年間，均因違反毒品危害
    防制條例案件，經本院、臺灣高等法院臺中分院等分別判處
    有期徒刑6月、1年、11月、6月，分經定應執行有期徒刑1年
    4月、1年4月確定，經接續執行，於94年5月27日假釋縮刑期
    滿執行完畢等情，有臺灣臺中地方法院檢察署刑案資料查註
    紀錄表在卷可佐，其於有期徒刑執行完畢後5年內，故意再
    犯本件有期徒刑以上之罪，為累犯，應依刑法第47條第1項
    規定加重其刑。爰審酌被告一再施用毒品，經觀察勒戒、強
    制戒治後，仍不知戒惕，再次施用第一級毒品，無視於毒品
    對於自身健康之戕害及國家對於杜絕毒品犯罪之禁令，不知
    戒除惡習，然念及被告坦承施用毒品犯行，態度良好，其施
    用毒品海洛因並無危害他人，本之施用毒品者均有相當程度
    之成癮性及心理依賴，其犯罪心態與一般刑法犯罪之本質並
    不相同，容應以「病人」之角度為考量，並側重適當之醫學
    治療及心理矯治為宜，及被告施用毒品海洛因之次數等一切
    情狀，量處如主文所示之刑。
三、扣案之海洛因一包，淨重0.01公克，空包裝重0.32公克，係
    被告所有供施用之海洛因，業據被告於本院陳明在卷，爰依
    法宣告沒收銷燬。
四、另按中華民國96年罪犯減刑條例第5條規定：「本條例施行
    前，經通緝而未於中華民國96年12月31日以前自動歸案接受
    偵查、審判或執行者，不得依該條例減刑。」，並參酌最高
    法院81年度臺非字第12號判決要旨所載：「中華民國80年罪
    犯減刑條例第6條規定：『本條例施行前，經通緝而未於本
    條例施行之日起10個月內自動歸案接受偵查、審判或執行者
    ，不得依本條例減刑。』係指於該條例施行前經通緝，而未
    於該條例施行後之10個月限期內自動歸案者，不得依該條例
    減刑，如係於該條例施行前經通緝，並於該條例施行前經緝
    獲到案者，應不受該條規定不得減刑之限制。」查被告因本
    件施用海洛因案件，於中華民國96年罪犯減刑條例96年7月
    16日施行前，經本院於95年5月5日以95年中院慶刑緝字第
    377號通緝書通緝，被告未自動歸案接受審判，於中華民國
    96年罪犯減刑條例96年7月16日施行後之97年8月28日為警緝
    獲等情，有上開臺灣臺中地方法院通緝書、通緝案件報告書
    在卷可憑，是被告於中華民國96年罪犯減刑條例施行前經通
    緝，復於該條例施行後始緝獲，並未自動歸案接受審判，應
    有中華民國96年罪犯減刑條例第5條之適用，而不得依中華
    民國96年罪犯減刑條例第2條第1項第3款減刑，併此敘明。
五、再按刑事訴訟法第302條第1款規定，案件曾經判決確定者，
    應為免訴之判決，係以同一案件已經法院為實體上之確定判
    決，該被告應否受刑事制裁，既因前次判決而確定，不能更
    為其他有罪或無罪之實體上裁判。確定判決之既判力，應及
    於全部之犯罪事實，若在最後審理事實法院宣示判決後，始
    行發生之事實，既非該法院所得審判，即為該案判決之既判
    力所不能及，是既判力對於時間效力之範圍，應以最後審理
    事實法院之宣示判決日為判斷之標準，最高法院87年度臺上
    字第1886號判決可資參照。查被告前基於施用海洛因之概括
    犯意，自93年10月15日起至94年8月12日止，連續施用第一
    級毒品海洛因，前經本院於94年10月28日以本院94年度訴字
    第2378號刑事判決就被告施用海洛因部分判處有期徒刑10
    月，並另與其施用第二級毒品犯行部分所判處之有期徒刑6
    月，定應執行有期徒刑1年1月，於94年11月21日確定，有該
    案判決書及臺灣臺中地方法院檢察署刑案資料查註紀錄表在
    卷足憑，是該案之既判力時點應係於94年10月28日宣判日，
    自不及於本件被告於94年11月3日之施用海洛因之犯行，併
    此敘明。
六、又查，被告行為後，刑法業已於95年7月1日修正施行，其中
    ：
（一）修正後刑法第2條第1項規定，已將新舊法律適用之「從新
      從輕」原則，改採「從舊從輕」原則，而此規定僅係規範
      行為後法律變更所生新舊法律比較適用之準據法，並非實
      體刑罰法律，自不生行為後法律變更之比較適用之問題，
      應逕行適用新法第2條第1項之規定，為「從舊從輕」之比
      較。
（二）按「依最高法院95年度第8次及95年度第21次刑事庭會議
      決議意旨，甲受有期徒刑之執行完畢，於5年內之95年1
      月間故意再犯有期徒刑以上之罪，無論依修正前刑法第47
      條或修正後第47條第1項之規定均構成累犯，即無有利或
      不利之情形，於刑法修正施行後法院為裁判時無庸為新、
      舊法之比較。個案如有其他應依刑法第2條第1項之規定為
      新、舊法之比較情形時，依綜其全部罪刑之結果而為比較
      後，整體適用法律」，最高法院97年度第2次刑事庭會議
      決議參照。依該最高法院決議，本案關於被告是否構成累
      犯之適用，自應適用裁判時之法律即刑法第47條第1項規
      定。
據上論斷，應依刑事訴訟法第273條之1第1項、第299條第1項前
段，毒品危害防制條例第10條第1項、第18條第1項前段，刑法第
2條第1項、第11條、第47條第1項，判決如主文。
中    華    民    國    97    年    9     月    8     日
                          臺灣臺中地方法院刑事第十庭
                              法  官  黃家慧
上正本證明與原本無異。
如不服本判決，應於收受送達後10日內向本院提出上訴書狀（應
敘述具體理由並附繕本）。
上訴書狀如未敘述理由，應於上訴期間屆滿後20日內補提理由書
於本院。
                              書記官  陳靖騰
中    華    民    國    97    年    9     月    8     日
毒品危害防制條例第10條第1項：
施用第一級毒品者，處 6 月以上 5 年以下有期徒刑。
上正本證明與原本無異。


司法院資訊處製作；財團法人民間司法改革基金會備份。
